【裁判字號】    99,訴,94
【裁判日期】    990507
【裁判案由】    債務人異議之訴
【裁判全文】
臺灣雲林地方法院民事判決                99年度訴字第94號
原      告  甲○○
訴訟代理人  丙○○
被      告  荷商荷蘭銀行股份有限公司
法定代理人  乙○○
上列當事人間債務人異議之訴事件，本院於民國99年5 月5 日言
詞辯論終結，判決如下：
    主  文
確認兩造間如臺灣臺中地方法院九十六年度執字第七一四五九號
債權憑證所示之本票及利息債權，其中票面金額新臺幣壹佰零伍
萬柒仟貳佰陸拾陸元之本金債權請求權及自民國九十二年七月二
十四日起至清償日止，按年息百分之七點五計算之利息債權請求
權對於原告不存在。
本院九十九年度司執字第一八八六號給付票款強制執行事件對原
告之執行程序應予撤銷。
訴訟費用由被告負擔。
    事實及理由
壹、程序事項：
一、按民事訴訟法第247 條所謂即受確認判決之法律上利益，係
    指因法律關係存否不明確，致原告在私法上之地位有受侵害
    之危險，而此項危險得以對於被告之確認判決除去者，故確
    認法律關係成立或不成立之訴，苟具備前開要件，即得謂有
    即受確認判決之法律上利益。本件被告持有原告所簽發之本
    票，並經法院裁定准予強制執行，被告聲請強制執行後，取
    得臺灣臺中地方法院96年度執字第71459 號債權憑證，該債
    權憑證上所載之本票本金及利息債權請求權是否已罹於時效
    ，攸關原告得否行使抗辯權，而拒絕給付，如不訴請確認，
    原告在私法上之法律地位所受侵害之危險，即無法除去，故
    原告就與被告間關於本票債權之請求權存在與否提起確認之
    訴，以排除此項危險，與首揭法條規定並無不合，應予准許
    。
二、本件被告經合法通知，未於言詞辯論期日到場，核無民事訴
    訟法第386 條所列各款情形，爰依原告之聲請，由其一造辯
    論而為判決，應予敘明。
貳、實體事項：
一、原告主張：
  (一)本件係被告持原告於民國86年10月14日共同簽發，未載到期
    日，票面金額新臺幣（下同）3,400,000 元，免除作成拒絕
    證書之本票（下稱系爭本票）向臺灣臺中地方法院民事庭聲
    請裁定准予強制執行，經該法院以91年度票字第15985 號裁
    定准予強制執行確定。被告復持上開本票裁定，向臺灣臺北
    地方法院聲請強制執行，經該法院核發91年度執字第31726
    號債權憑證。被告又持上開債權憑證向臺灣臺中地方法院聲
    請強制執行，經該法院核發92年度執字第1961號債權憑證。
    被告於96年10月16日再持上開債權憑證聲請臺灣臺中地方法
    院換發債權憑證，經該法院核發96年度執字第71459 號債權
    憑證。被告再持上開債權憑證向本院聲請強制執行，現經本
    院以99年度司執字第1886號給付票款強制執行事件執行中。
    按票據上之權利，對匯票承兌人及本票發票人，自到期日起
    算；見票即付之本票，自發票日起算；三年間不行使，因時
    效而消滅。時效完成後，債務人得拒絕給付。執行名義無確
    定判決同一效力者，於執行名義成立前，如有債權不成立或
    消滅或妨礙債權人請求之事由發生，債務人亦得於強制執行
    程序終結前提起異議之訴。票據法第22條第1 項、民法第14
    4 條第1 項、強制執行法第14條第2 項分別定有明文。本件
    被告以臺灣臺中地方法院92年度執字第1961號債權憑證為執
    行名義，換發同法院96年度執字第71459 號債權憑證，已超
    過3 年之請求權時效，原告即債務人自得拒絕給付，爰依法
    請求確認臺灣臺中地方法院96年度執字第71459 號債權憑證
    所示之本票及利息債權，其中票面金額1,057,266 元之本金
    債權請求權及自92年7 月24日起至清償日止，按年息百分之
    7.5 計算之利息債權請求權對於原告不存在，並請求撤銷本
    院99年度司執字第1886號給付票款強制執行事件之執行程序
    。
  (二)並聲明：求為判決如主文所示。
二、被告方面：
    被告未於言詞辯論期日到場，亦未提出準備書狀作何聲明或
    陳述。
三、得心證之理由：
  (一)原告主張之事實，已據其提出與所述相符之本院99年度司執
    字第1886號民事強制執行聲請狀（被告為聲請人）及囑託查
    封登記函、臺灣臺中地方法院96年度執字第71459 號債權憑
    證等影本各1 份為證，並經本院依職權調閱臺灣臺中地方法
    院91年度票字第15985 號卷、92年度執字第1961號卷、96年
    度執字第71459 號卷、本院99年度司執字第1886號卷，查與
    原告所述相符，則原告之主張堪信為真實。而被告已於相當
    時期受合法之通知，未於言詞辯論期日到場，亦未提出準備
    書狀爭執，依民事訴訟法第280 條第3 項準用第1 項之規定
    ，應視同自認原告上開之主張為真實。
  (二)按票據上之權利，對匯票承兌人及本票發票人，自到期日起
    算；見票即付之本票，自發票日起算；三年間不行使，因時
    效而消滅。時效完成後，債務人得拒絕給付。票據法第22條
    第1 項、民法第144 條第1 項分別定有明文。本件被告就系
    爭本票前向臺灣臺中地方法院聲請強制執行，經該法院於92
    年8 月29日核發該院92年度執字第1961號債權憑證。依民法
    第136 條第1 項、第137 條第1 項規定，系爭本票債權因開
    始執行而中斷，並自臺灣臺中地方法院於92年8 月29日核發
    該院92年度民執字第1961號債權憑證時，重行起算3 年，是
    系爭本票之時效已於95年8 月30日消滅，惟被告遲於96年10
    月16日始持上開臺灣臺中地方法院92年度執字第1961號債權
    憑證具狀向同法院聲請換發債權憑證（見臺灣臺中地方法院
    96年度執字第71459 號卷第2 頁），雖經該法院核發96年度
    執字第71459 號債權憑證，然發票人即原告已於本件訴訟為
    時效抗辯，自應認為臺灣臺中地方法院96年度執字第71459
    號債權憑證所示之本票及利息債權之請求權在原告聲明之範
    圍內對原告不存在。
  (三)又按執行名義無確定判決同一效力者，於執行名義成立前，
    如有債權不成立或消滅或妨礙債權人請求之事由發生，債務
    人亦得於強制執行程序終結前提起異議之訴。強制執行法第
    14條第2 項定有明文。另消滅時效完成後，如債權人依原執
    行名義或債權憑證聲請法院再行強制執行時，亦不生中斷時
    效或中斷事由終止重行起算時效之問題，債務人自非不得對
    之提起債務人異議之訴，以排除該執行名義之執行，最高法
    院89年臺上字第1623號判決意旨可資參照。查本件被告所持
    有臺灣臺中地方法院96年度執字第71459 號債權憑證所示之
    本票及利息債權之請求權已時效消滅，而在原告聲明之範圍
    內對原告不存在，已如前述。則被告再持該債權憑證向本院
    聲請強制執行（本院99年度司執字第1886號），債務人即原
    告自得以該債權憑證此一執行名義成立前，有消滅債權人請
    求之事由發生，而於強制執行程序終結前提起異議之訴，請
    求撤銷執行程序。
四、綜上，臺灣臺中地方法院96年度執字第71459 號債權憑證所
    示之本票及利息債權之請求權既已罹於時效，則原告請求確
    認該債權憑證所示之本票及利息債權，其中票面金額1,057,
    266 元之本金債權請求權及自92年7 月24日起至清償日止，
    按年息百分之7.5 計算之利息債權請求權對於原告不存在。
    及請求撤銷本院99年度司執字第1886號給付票款強制執行事
    件對原告之執行程序，均屬有據，應予准許。
五、訴訟費用負擔之依據：民事訴訟法第78條。
中    華    民    國    99    年    5     月    7     日
                  民事第二庭    法  官  楊昱辰
以上正本係照原本作成
如對本判決上訴，須於判決送達後廿日內向本院提出上訴狀
中    華    民    國    99    年    5     月    7     日
                                書記官  李松坤

司法院資訊處製作；財團法人民間司法改革基金會備份。
